【裁判字號】    97,交聲,175
【裁判日期】    970508
【裁判案由】    聲明異議
【裁判全文】
臺灣臺中地方法院交通事件裁定         97年度交聲字第175號
原處分機關  交通部公路總局臺中區監理所豐原監理站
受處分人    乙○○
上列受處分人因違反道路交通管理處罰條例案件，對於交通部公
路總局臺中區監理所97年1月8日豐監稽違字第裁63-HC0000000號
裁決書所為之處分，聲明異議，本院裁定如下：
    主    文
原處分撤銷，乙○○不罰。
    理    由
一、原處分意旨略以：受處分人乙○○於民國96年11月16日18時
    14分許，騎駕M2Y-583 號重機車，於臺中縣外埔鄉○○路與
    七支巷口，因「酒後駕車，酒測值1.37mg/l」之違規，經臺
    中縣警察局大甲分局后里交通小隊以違反道路交通管理事件
    通知單（單號：HC0000000 號）舉發。按汽車駕駛人，駕駛
    汽車經測試檢定有下列情形之一者，處新台幣（下同）一萬
    五千元以上六萬元以下罰鍰，並當場移置保管汽車及吊扣其
    駕駛執照一年，‧‧‧一、酒精濃度超過規定標準。道路交
    通管理處罰條例第35條第1項第1款定有明文。本件受處分人
    酒後駕車肇事，經送往光田綜合醫院大甲分院（以下簡稱光
    田醫院）就醫，並抽血檢驗其酒精濃度為274.9mg/dl，換算
    為呼氣酒精濃度為1.37mg/l，已超過0.25mg/l之標準。爰依
    上開規定裁處罰鍰4萬5千元，吊扣駕照12個月，並施以道安
    講習。
二、受處分人聲明異議意旨略以：事發當日下午18時25分許，伊
    自臺中縣后里鄉○○路458 號住處騎駕機車由后里方向往大
    甲方向行駛，目的是要趕赴中華大學夜間部上課，不料竟在
    半路與王淑娥駕駛之機車擦撞，惟伊平日從不喝酒，且當天
    既係前往學校上課，更不可能飲酒，光田醫院所作之血液酒
    精測試，顯有違誤等語。
三、經查，受處分人確實於96年11月16日18時14分許，騎駕M2Y-
    583 號重機車，於台中縣外埔鄉○○路與七支巷口，與王淑
    娥所騎駕之NNV-053 號機車肇事後受傷，經送往光田醫院治
    療（王淑娥則送往大甲李綜合醫院治療）後，由光田醫院施
    行血液酒精濃度檢試，測試值為0.2749g/dl（即274.9mg/dl
    ），換算為呼氣酒精濃度為1.37mg/l，已超過0.25mg/l之標
    準等事實，固有光田醫院大甲分院藥物濃度檢查報告單1 紙
    ，及本院依職權向臺中縣警察局大甲分局調閱之道路交通事
    故現場圖，調查報告表、調查筆錄、酒測紀錄表、刑案陳報
    單各1份，及現場照片10張等在卷足資佐證。惟查：
  (一)依醫學文獻所載，酒精對人體造成之影響，於呼氣時酒精濃
    度達每公升0.25毫克（約合體內血液中酒精濃度50mg/dl 或
    0.05％）即會輕度中毒，造成輕度協調功能降低；呼氣酒精
    濃度達每公升0.5毫克時（約合體內血液中酒精濃度100mg/d
    l或0.1％）屬中度中毒症狀，出現反應較慢、感覺減低、影
    響駕駛之狀況。而本件受處分人依光田醫院所檢測之血液酒
    精濃度高達274.9mg/dl，依上開標準，顯已達重度中毒以上
    之程度。惟觀之受處分人於光田醫院之就醫紀錄顯示，受處
    分人當日就醫時意識狀態清楚、精神正常，且評斷生命徵象
    之葛氏昏迷指數表（GCS ）：在睜眼反應部分，為自動張開
    眼睛；言語反應部分，為說話有條理；運動反應部分，為聽
    命令動作，總計評量結果達15分滿分，有卷附之光田醫院急
    診護理評估表及救護紀錄表各1 份在卷可參，顯見受處分人
    就醫當時意識清醒，並無任何酒醉之徵兆。
  (二)又依上開光田醫院之急診護理評估表紀錄，受處分人係於事
    發當日18時56分到院，嗣又於當日20時44分許，轉送榮民總
    醫院就診，亦有行政院國軍退除役官兵輔導委員會台中榮民
    總醫院診斷證明書1 紙在卷可參。茲經本院依職權向台中榮
    民總醫院查詢受處分人之就醫情形，該院函覆表示，受處分
    人之病歷上並未記載有飲酒之徵兆，且該院亦未曾對受處分
    人進行血液酒精濃度檢測，有該院97年4 月11日中榮醫企字
    第0970005695號函1 份附卷足憑。倘受處分人於18時56分在
    光田醫院所檢測之血液酒精濃度為274.9mg/dl（即呼氣酒精
    濃度為1.37mg/l），依前述已呈重度中毒之泥醉狀態，則於
    20時44分許轉送臺中榮民總醫院就診時，其酒醉之情況應仍
    然明顯，何以臺中榮民總醫院未發覺受處分人有酒醉之情形
    ，並將之記錄於病歷之中。
  (三)因光田醫院之血液酒精濃度檢測結果，與就護紀錄表所載之
    事實明顯不符而有所疑義，經本院函請光田醫院就受處分人
    之檢體暫予保存，已便進一步覆驗（包括血型、甚至DNA 等
    ），惟光田醫院則以受處分人抽血檢查已事隔多月，檢體已
    銷毀，且受處分人亦未在該院作血型測定等函覆本院（97年
    2月14日97光醫事字第97甲00072號函）。則受處分人當天之
    血液酒精度檢測既有疑義，而相關證據已不及保全，基於維
    護當事人權益及「罪疑唯輕」之原則，光田醫院前開血液酒
    精濃度之檢測報告，自不宜作為認定受處分人飲酒駕車之唯
    一憑據。
  (四)再查，受處分人事發當天17時17分始自任職之晶寶晟科技有
    限公司下班，有該公司出具之證明單及打卡紀錄表在卷可參
    。而受處分人亦確實為中華大學推廣教育處大甲教學中心企
    業管理學系之學生，且有選修星期五（註：事發當日11月16
    日為星期五）晚間18時40分至21時20分之管理學課程等情，
    有中華大學推廣教育處大甲教學中心97年3 月25日中華廣（
    中）字第097001 號函附之課程表及成績單各1紙存卷可按。
    再參以證人甲○○於本院調查時亦具結證稱：96年11月16日
    下午五時許，伊送貨至受處分人住處（該處為受處分人父親
    經營之水族館），確見受處分人下班回家，用餐及盥洗後，
    於18時20分許出門上學，期間亦未見受處分人有飲酒之情形
    。則受處分人事發當天，不但白天要上班，晚間更需趕赴學
    校上課，當不致飲酒達血液酒精濃度274.9mg/dl之泥醉狀態
    。受處分人辯稱當天確實未曾飲酒等語，應堪採信。
四、綜上所述，本件固有光田醫院之血液酒精濃度檢測單在卷可
    資佐證，惟科學檢測亦不能保證百分之百正確無誤，如檢測
    方法、過程有所疏漏或錯誤，或誤置檢體等，均可能造成不
    正確之結果。茲上開血液酒精濃度檢測報告既與客觀之事實
    有相當之出入，且相關事證已無法保全，本諸罪疑唯輕，及
    如有疑義，應作有利於當事人認定之原則，自應為有利於受
    處分人之認定。茲原處分機關未察，仍認受處分人有前述酒
    後駕車違規行為之歸責事由據以裁罰，自有未洽，應由本院
    將原處分撤銷，改為受處分人不罰之諭知。
據上論斷，應依道路交通管理處罰條例第87條第2 項，道路交通
案件處理辦法第20條，裁定如主文。
中    華    民    國    97    年    5     月    8     日
                  交通法庭庭  法  官  高英賓
上正本證明與原本無異。
如不服本裁定，應於收受送達後5 日內向本院提出抗告狀。
                              書記官  司立文
中    華    民    國    97    年    5     月    8     日


司法院資訊處製作；財團法人民間司法改革基金會備份。
